最高法院刑事判決　　　　　　九十六年度台上字第七六０九號
上　訴　人　乙○○
選任辯護人　李世才律師
　　　　　　陳煥生律師
上　訴　人　甲○○
　　　　　　　　　　號
　　　　　　吳克豐
 　　　　　　　　　 信箱
上列上訴人等因殺人等罪案件，不服台灣高等法院中華民國九十
六年一月九日第二審判決（九十五年度上訴字第四一二九號，起
訴案號：台灣新竹地方法院檢察署九十四年度偵字第二八四九號
、第三００八號），提起上訴，本院判決如下：
    主  文
原判決關於乙○○部分撤銷，發回台灣高等法院。
其他上訴駁回。
    理  由
一、撤銷發回（即上訴人乙○○）部分：
本件原判決維持第一審變更檢察官以傷害致重傷罪名起訴之法條
，論處上訴人乙○○殺人罪刑（處有期徒刑十三年）之判決，駁
回檢察官及乙○○在第二審之上訴；固非無見。
惟查：殺人、重傷或傷害之區別，應以加害人行為時之犯意為判
斷。而認定其犯意，應就所有調查之證據資料，本於經驗法則、
論理方法，綜合研求，以為心證之基礎，並不以加害人與被害人
有無仇怨、加害的時間、用以加害之器械、被害人所受傷害之部
位及其輕重，為其認定之絕對標準。又加重結果犯與故意犯之區
別，在於加害人對於所發生之加重結果，是否係主觀上有預見，
及是否有意使其發生，或發生不違背其本意。原判決事實認定：
「李國誌與同事鍾紹華出現在智邦科技股份有限公司側門門口，
上訴人吳克豐、甲○○、乙○○及彭騰正（彭騰正經第一審論處
傷害罪刑，上訴後經原審駁回確定）等四人基於共同傷害之犯意
，因吳克豐為防李國誌認出，躲在車上指認李國誌後，駕車在附
近接應，甲○○、彭騰正及隨手拿下鋁棒之乙○○三人下車上前
，甲○○先以拳頭毆打鍾紹華的臉部未成傷，鍾紹華被毆打後逃
回智邦公司求救。甲○○再徒手毆打李國誌臉部，致李國誌受有
右前額五乘五公分挫傷；彭騰正亦徒手毆打李國誌，而此時乙○
○再持鋁棒重力毆擊李國誌頭部五下」及其理由說明：「吳克豐
與被害人李國誌僅因工作交班而有爭執，並非深仇大恨，應無殺
死李國誌之犯意；且其如有意殺死李國誌，何以躲於車上，不敢
出面，怕被李國誌認出？又由客觀情形判斷，如被告等（指上訴
人等及彭騰正，下同）有意殺害李國誌，應攜帶致死之刀械等利
器，何以僅帶鋁棒？另核該球棒，甲○○辯稱正在打球，隨手帶
至車上，且縱令攜帶球棒，若非往頭上用力多次打擊，亦不致人
死亡。再如有意殺人，何以僅帶一支球棒，其他人皆徒手，足證
被告等所辯吳克豐以傷害李國誌身體之意思予以教訓，而請甲○
○、彭騰正及乙○○協助，應屬有據」（見原判決正本第二頁第
十一行至第二十行、第八頁第六行至第十五行）；如若俱屬無誤
，似意指乙○○攜帶系爭鋁球棒夥同甲○○、彭騰正下車攔堵圍
毆被害人李國誌之初，渠三人係共同基於傷害之犯意，分擔實行
本件犯罪行為，而李國誌遭乙○○夥同甲○○、彭騰正圍毆之時
，尚未及反抗，乙○○即持系爭鋁球棒接續擊打李國誌頭部五下
；則乙○○於甫下手攻擊李國誌之瞬間，何以即因「瞬間衝動」
而將原「傷害」犯意升級為「殺人」犯意？究竟因何外在因素影
響，導致乙○○之原傷害犯意突然升級為殺人？原判決未說明憑
以認定之證據及其理由，已有理由不備之違法。又乙○○如有置
李國誌於死地之殺人故意，其何以擊打李國誌五下後，即未有繼
續攻擊致李某於死之其他動作？能否執乙○○持以攻擊者係鋁球
棒及所攻擊之部位為李國誌頭部，即逕認其犯意已升級為「殺人
」？仍待研求。乙○○上訴意旨執此指摘原判決違法，非無理由
，應認原判決關於乙○○部分，有撤銷發回更審之原因。
二、上訴駁回（即上訴人甲○○、吳克豐）部分：
按最重本刑為三年以下有期徒刑、拘役或專科罰金之罪，經第二
審判決者，不得上訴於第三審法院，為刑事訴訟法第三百七十六
條第一款所明定。原判決關於上訴人甲○○、吳克豐部分，係維
持第一審變更檢察官以刑法第二百七十七條第二項傷害致人於死
罪名起訴之法條，改依刑法第二百七十七條第一項規定，分別論
處甲○○、吳克豐共同傷害人之身體罪刑之判決，駁回檢察官及
甲○○、吳克豐在第二審之上訴，經核刑法第二百七十七條第一
項傷害罪之法定本刑為三年以下有期徒刑、拘役或一千元以下罰
金，屬刑事訴訟法第三百七十六條第一款之案件。此等部分既經
第二審判決，依前揭規定，甲○○、吳克豐自均不得上訴於第三
審法院，甲○○、吳克豐竟仍提起上訴，顯為法所不許。渠等之
上訴為不合法，均應駁回。
據上論結，應依刑事訴訟法第三百九十七條、第四百零一條、第
三百九十五條前段，判決如主文。
中　　華　　民　　國　九十六　年　 十二　 月　二十八　日
                      最高法院刑事第十一庭
                          審判長法官  林　永　茂
                                法官  蘇　振　堂
                                法官  蕭　仰　歸
                                法官  何　菁　莪
                                法官  郭　毓　洲
      本件正本證明與原本無異
                                      書  記  官
中　　華　　民　　國　九十七　年　 一　　 月　　三　　日
                                                      v
